臺灣高等法院刑事判決　　　　　　　　　　　　　　九十一年度上訴字第四六一號
　　上　訴　人
　　即　被　告　乙　○
　　自　訴　人　甲○○
右上訴人因自訴人自訴妨害自由等案件，不服臺灣臺北地方法院八十九年度自字第一
０四四號，中華民國九十年十二月十三日第一審判決，提起上訴，本院判決如左：
    主  文
上訴駁回。
    事  實
一、乙○於民國（下同）八十三年間因重利案件，經法院判處有期徒刑六月確定，甫
    於八十四年十月十六日易科罰金執行完畢，詎不知悛悔，因與甲○○有債務糾紛
    ，不滿甲○○催討至急，乃基於教唆傷害之犯意，先約甲○○於八十九年一月二
    十四日在台北市○○○路真鍋咖啡廳商談，屆時竟藉詞因故未能赴約，而教唆不
    詳姓名年籍之成年男子三、四人跟蹤甲○○，於同日十六時三十分許，趁甲○○
    到台北市○○○路五一四巷三十九號附近時，上前將他自車上拉下，徒手予以毆
    打，致甲○○受有臉部撕裂傷。甲○○因僅認識獲乙○通知前往現場之江永清，
    而向台北市政府警察局中山分局對江永清提出傷害告訴（按業經臺灣臺北地方法
    院以八十九年度訴字第一四六三號判決無罪確定），同年六月二十七日證人即另
    案被告江永清經台灣台北地方法院檢察署通緝到案後證稱：「當天是乙○牛肉麵
    店老闆告訴我甲○○與人在談事情，我趕過去，‧‧」（臺灣臺北方法院檢察署
    八十九年度偵緝字第七０六號卷第十三頁），指明當天係乙○告知甲○○行蹤而
    到現場，甲○○於同年七月二十一日至台灣台北地方法院檢察署開庭後，始知悉
    乙○為幕後教唆之人。
二、案經自訴人向臺灣臺北地方法院提起自訴。
    理  由
一、按傷害係告訴乃論之罪，而告訴乃論之罪，其告訴應自得為告訴之人知悉犯人之
    時起，於六個月內為之。刑法第二百八十七條前段、刑事訴訟法第二百三十七條
    第一項分別定有明文，查本件自訴人係於八十九年七月二十一日至台灣台北地方
    法院檢察署開庭時，經檢察官詢其認識被告乙○否，始知被告乙○為教唆他人犯
    罪之人等情，業經原審調取台灣台北地方法院檢察署八十九年度偵字第五一五四
    號、同年度偵緝字第七○六號案卷核閱屬實，有該兩影印卷內警訊及檢察官偵訊
    筆錄附卷可稽，是自訴人於八十九年十一月二十三日向原審提起自訴時，尚未逾
    其知悉被告乙○時起六個月之告訴期限，其自訴合法，先予敘明。
二、訊據上訴人即被告乙○供承有於八十九年一月二十四日，告訴江永清說看到甲○
    ○在龍江路、復興北路中間近民族東路即復興北路五三九號附近之事實，惟矢口
    否認涉有右揭犯行，辯稱：甲○○是金主，我們（指伊及江永清、曹有來等）都
    曾向他借錢，因江永清欠伊錢，伊向江永清催討，江永清稱要找甲○○，因甲○
    ○把貸款的錢拿走，大家都在找他。彼此約定看到甲○○要通知，當天伊店內小
    弟去買煙發現甲○○行蹤，回來告知後伊始通知江永清，伊沒有找人毆打甲○○
    ，是甲○○被打過後第二天，江永清告知才知此事，人不是伊找的等語。然查：
  (一)甲○○確有遭人毆打成傷一節，業據甲○○指訴略稱：當天伊離開咖啡廳後，開
    車至台北市○○○路五一四巷三十九號處停車，四、五個約二十多歲年輕人敲伊
    車窗，開車門拉伊下車稱有債務事情，一人說押走，伊不從，他們立刻出手毆打
    ，致伊臉部撕裂、身體多處受傷流許多血等情（見原審卷第二頁、本院卷第三十
    一頁），核與當天在場之證人即另案被告江永清於原審審理時證述：「‧‧我過
    去之後就看到三、四個少年在拉甲○○，他坐在車子內，他們把他拉出來，他們
    就打甲○○，‧‧」（見原審卷第八十一頁）等語情節相符，並有長庚紀念醫院
    出具之診斷證明書在卷可稽（原審卷第四頁）；而證人江永清當天到場，係因被
    告乙○告知等情，業據證人江永清於原審到庭證稱：「‧‧當天早上十點多，他
    跟我說有找人去跟蹤甲○○，叫我過去‧‧。」（參原審卷第八十一頁），且被
    告自承確有告知江永清有關甲○○之行蹤無訛（見原審卷第八十三頁、本院卷第
    二十七頁）。
  (二)當天原是乙○與甲○○約定在復興北路真鍋咖啡廳見面，嗣於甲○○依約到達後
    ，乙○再以行動電話告知未能赴約而改期等情，已據甲○○陳訴在卷（見本院卷
    第三十頁）。雖被告否認有約甲○○見面之情；辯稱他們約要談房子拍賣的事，
    那天有約在咖啡廳見面；嗣又稱不知誰約在咖啡廳碰面，江永清告訴伊他們打完
    架隔天就在咖啡廳見面等語，其供詞閃爍不一，然當時被告與甲○○確有債務存
    在，為被告所不否認，苟非為商談解決債務問題，甲○○應被告之約，豈有自行
    前往咖啡廳之理？是被告所辯未約甲○○之情，自非事實，不足採信，益足證其
    確有約甲○○見面之情，甚為灼然；復查被告就如何發現甲○○在上址之供述，
    首稱伊在復興北路一超商買東西，看到甲○○在那，約三點多等語（見偵緝卷第
    三十三頁），然於本院調查時改稱伊店內小弟去買煙看見甲○○，回來告知訴後
    ，伊即打電話告訴江永清等語（見本院卷第二十七頁），供詞前後矛盾，衡之當
    天自訴人與江永清如約在咖啡廳見面，江永清為何未依約前往，又被告事先既不
    知甲○○、江永清二人有相約見面之情，豈會以電話告知江永清前往事發現場與
    甲○○碰面之理，此益徵被告藉約與甲○○見面之機會，故意爽約，而差人跟蹤
    ，以掌握甲○○行蹤之情，應堪採信。
  (三)被告與江永清及同案被告曹有來（被訴傷害部分，業據自訴人撤回自訴，參原審
    卷第九十六頁；被訴妨害自由部分，業據臺灣臺北地方法院八十九年度自字第一
    ０四四號判決無罪確定）於本案發生前三、四月間某日，確曾在台北市○○路江
    永清被拍賣房子內見面，談及與自訴人間債務糾紛，要找自訴人處理一節，不惟
    已經被告坦承：「我與江永清、曹有來是有在基隆路江永清被拍賣的房子見面‧
    ‧」「（問：案發前三、四個月你與江永清、曹有來在江永清被賣的房子處商量
    要找甲○○？）我們是有在那裡商量，‧‧」等語（參原審卷第八十二頁、本院
    卷第四十五頁），且另經證人江永清於原審證述：「．．乙○講到他要甲○○（
    按即自訴人）不要提示支票，但是甲○○把票提示，害他跳票，乙○很生氣，說
    要找人打他．．」等語（參原審卷第八十頁），核與被告曹有來供稱：「．．乙
    ○他說他有跟甲○○借錢，但是甲○○逼他，所以很氣他，說要找人找甲○○，
    要修理他。」等語（參原審卷第九十三頁）情節相符；足見被告因與自訴人有債
    務糾紛，心生不滿，俟機報復之情至為明灼。
  (四)又查，證人江永清於另案審理時證述案發時其前往現場時，已約有四、五人在打
    甲○○，打到停下來後，他們從馬路朝伊這裡走過來，伊問甲○○房子被拍賣的
    事情，在現場伊聽到一人接通電話說：「莊董，人堵到了」等語（參臺灣臺北地
    方法院八十九年度訴字第一四六三號判決理由欄第三點第二小點），足見證人江
    永清前開證述：「兄弟是乙○找的‧‧」等情（參原審卷第八十一頁），因江永
    清與甲○○並無預約見面，而係接獲被告告知甲○○行蹤後，始趕到現場，且看
    見已經有有人毆打甲○○等情，已如上述，江永清何能掌握其行蹤並及時找多人
    遠赴上址毆打甲○○之理，即當天毆打自訴人者係被告所找來之人一節，信而有
    徵，堪以採信。
  (五)況被告於原審審理時並坦承於本案發生後，確有與有與江永清在小歇紅茶店談論
    如何至警察局處理本案：「當天去小歇，是江永清帶來的，不是我找他去的，‧
    ‧當天我是說你要去分局有什麼關係，‧‧」（參原審卷第一百一十一頁，本院
    卷第三十三頁），核與到場之證人許修身到庭結證：「（問：在場證人是否有聽
    到乙○說他們要去中山分局關說？）我有聽到乙○說要怎樣把這個案子銷掉，他
    是希望江永清去三組那說一下，看有無熟找人說明一下，也就是到案說明。」（
    參原審卷第一百一十一頁）相符，則被告若與本案自訴人被毆事件無關，殊無介
    入之必要，更遑論耗時去掌握甲○○之行蹤，實與常情不符，益見其所辯：伊無
    教唆他人毆打自訴人云云，不足採信。
    綜上所述，本件事證明確，被告犯行已堪認定。
三、核被告所為，係教唆他人犯刑法第二百七十七條第一項之傷害罪，應適用刑法第
    二十九條之規定，依前開刑法傷害罪處斷。查被告於八十三年間因重利案件，經
    法院判處有期徒刑六月確定，於八十四年十月十六日易科罰金執行完畢，有台灣
    高等法院檢察署刑案紀錄簡覆表附卷足憑，茲於五年以內，再犯本件有期徒刑以
    上之罪，為累犯，應依法加重其刑。又刑法第四十一條雖經修正，並經總統於九
    十年一月十日公布，同年月十二日生效，得易科罰金之罪，由犯最重本刑為三年
    以下有期徒刑以下之刑之罪，修正為犯最重本刑五年以下有期徒刑以下之刑之罪
    ，然易科罰金事項，係關於執行之事項，與罪刑之輕重問題無涉，自應尊重制定
    新法之精神，一律適用新法，不生新舊法律適用之比較問題（最高法院二十四年
    七月一日民刑庭總會決議、最高法院二十九年上字第五二五號判例意旨參照），
    附此敘明。
四、自訴意旨另以：被告乙○因欠自訴人金錢而有債務糾紛，在前開時地，並唆使江
    永清夥同十餘名不詳姓名年籍成年男子，企圖押走自訴人，自訴人不從，立刻出
    手毆打等語，因認被告乙○並涉犯教唆他人妨害自由罪嫌。惟按犯罪事實應依證
    據認定之，無證據不得推定其犯罪事實，刑事訴訟法第一百五十四條定有明文。
    經查，本案被告曹有來、證人江永清、許修身於原審審理時從未供證：被告乙○
    有何教唆他人對自訴人妨害自由之犯行（參見原審九十年四月十二日、三月二十
    九日、五月二十四日訊問筆錄）；於檢察官偵訊時亦無供證被告乙○有何教唆他
    人妨害自由之情事，有前開偵查卷影本兩宗在卷可稽；自訴人提出之支票影本、
    診斷證明書及起訴書等，充其量亦不過僅能證明自訴人與被告乙○間有債務糾紛
    ，自訴人確有遭人毆打成傷及江永清因在場而經檢察官提起公訴等情為真，不足
    為被告乙○有何涉嫌教唆他人妨害自由之證據；而被告乙○於自訴人被毆之時並
    不在現場等情，並經自訴人到庭直認無訛，再於原審最後審理期日聲請傳訊案發
    時在場之張鳳嬌到庭為證，自無從證明被告乙○有無教唆他人犯罪，核無傳訊之
    必要，是依前開自訴人所提證據資料，均不足證明被告乙○有何涉犯教唆他人妨
    害自由之罪嫌。此外，又查無其他積極證據，足認被告乙○確有教唆他人妨害自
    由之情事，應認不能證明被告乙○涉此犯罪，因自訴人認此部分之犯行，與前開
    起訴論罪部分有方法目的之牽連犯裁判上一罪關係，爰不另為無罪之諭知。
五、原審本同上之見解，適用刑法第二百七十七條第一項、第二十九條、第四十七條
    、第四十一條第一項前段，罰金罰鍰提高標準條例第一條前段、第二條之規定，
    並審酌被告之犯罪動機、目的、手段、所生危害及犯罪後仍飾詞卸責並無悔意之
    態度等一切情狀，量處有期徒刑五月，併諭知易科罰金之標準。且以被訴教唆妨
    害自由部分無罪，因認此部分之犯行，與前開論罪科刑部分有方法目的之牽連犯
    裁判上一罪關係，爰不另為無罪之諭知。核其認事用法並無不合，教唆傷害部分
    量刑亦甚妥適，被告上訴仍執前詞，否認教唆傷害犯行，非有理由，應予駁回。
    據上論斷，應依刑事訴訟法第三百六十八條，判決如主文。
本案經檢察官陳維練到庭執行職務。
中     華     民     國     九十一     年     三     月     二十九     日
                                    臺灣高等法院刑事第一庭
                                        審判長法  官  李  相  助
                                              法  官  黃  聰  明
                                              法  官  魏  新  國
右正本證明與原本無異。
如不服本判決應於收受送達後十日內向本院提出上訴書狀，其未敘述上訴之理由者並
得於提起上訴後十日內向本院補提理由書（均須按他造當事人之人數附繕本）。
                                              書記官  賴  淑  真
中      華      民      國    九十一    年      四      月      一      日
附錄本案論罪科刑法條全文
刑法第二百七十七條
一傷害人之身體或健康者，處三年以下有期徒刑、拘役或一千元以下罰金。
二犯前項之罪、因而致人於死者，處無期徒刑或七年以上有期徒刑，致重傷者，處三
  年以上十年以下有期徒刑。
刑法第二十九條
教唆他人犯罪者，為教唆犯。
教唆犯，依其所教唆之罪處罰之。
被教唆人雖未至犯罪，教唆犯仍以未遂犯論。但以所教唆之罪有處罰未遂犯之規定者
，為限。
